【裁判字號】    97,消債更,1064
【裁判日期】    980424
【裁判案由】    更生事件
【裁判全文】
臺灣板橋地方法院民事裁定          97年度消債更字第1064號
聲  請  人  甲○
上列當事人因消費者債務清理事件聲請更生，本院裁定如下：
    主    文
聲請駁回。
聲請費用由聲請人負擔。
    理    由
一、按債務人不能清償債務或有不能清償之虞者，得依本條例所
    定更生或清算程序，清理其債務，消費者債務清理條例第3
    條定有明文。又聲請更生或清算不合程式或不備其他要件者
    ，法院應以裁定駁回之，但其情形可以補正者，法院應定期
    間先命補正，復為同條例第8 條所明定。
二、查本件聲請人向本院聲請更生，雖主張：伊有不能清償債務
    情事，前已提出債權人清冊，以書面向最大債權金融機構請
    求共同協商債務清償方案，惟協商不成立，且其無擔保或無
    優先權之債務總額未逾新臺幣（下同）1,200 萬元，復未經
    法院裁定開始清算程序或宣告破產云云。
三、經查，聲請人對於金融機構因消費借貸、自用住宅借款、信
    用卡或現金卡契約而負債務，且曾於民國97年4月17日向最
    大債權金融機構國泰世華銀行請求共同協商債務清償方案，
    業據該行檢附債管部協商組呈核明細表、前置協商還款方案
    試算表、前置協商申請人財產及收支狀況說明書、全國財產
    稅總歸戶財產查詢清單、94暨95年度財政部臺灣省北區國稅
    局綜合所得稅各類所得資料清單、前置協商收入切結書、歷
    史消費明細表等向本院陳報明確，有國泰世華銀行97年11月
    12日陳述意見狀在卷可稽。惟查，
    (一)聲請人主張其每月收入為30,000元，並於更生聲請狀「財
      產及收入狀況說明書」之「聲請前2年內收入」欄內填載
      「開計程車，每月可得薪資30,000元」。惟依聲請人提出
      之95暨96年度財政部臺灣省北區國稅局綜合所得稅各類所
      得資料清單所示，聲請人於上開2年度各有20,289元及
      31,370元之所得，與聲請人主張之收入不符，聲請人顯未
      據實申報所得。又聲請人於97年間向國泰世華銀行申請消
      債條例前置協商時，曾主張每月收入35,000元等情，已據
      國泰世華銀行檢附上開前置協商收入切結書供本院參酌，
      可見聲請人就其每月所得為30,000元之主張，顯然不實。
      則聲請人有無據實說明其每月實際收入狀況，已屬可疑，
      尚難盡信。
    (二)本件聲請人居住於臺北縣，依行政院主計處公告97年度臺
      灣省平均每人每月最低生活費用為9,829元，該最低生活
      費用已包括食、衣、住、行之費用。而聲請人陳明需待其
      扶養者為1名子女林學益，每月須支出扶養費用7,000元，
      惟依卷附聲請人全戶戶籍謄本所載，聲請人尚有配偶黃秀
      春，依法自應共同負擔此扶養費用，故聲請人應僅須分擔
      林學益之扶養義務比例為2分之1，並按行政院主計處公告
      97年度臺灣省平均每人每月最低生活費用9,829元為基準
      ，聲請人應分擔子女林學益之扶養金額應為3,500元，復
      加計聲請人本身之生活必要支出9,829元，是以聲請人每
      月必要支出費用為13,329元。以聲請人月收入35,000元，
      扣除前開每月必要支出費用13,329元，聲請人每月尚餘
      21,671元得用以清償債務，顯有清償債務之能力甚明。
    (三)末查，聲請人之平均月收入為35,000元，有如前述。聲請
      人於97年12月18日具狀向本院陳報，其業已賣掉房屋抵債
      ，現還欠信用卡債約90萬元等語，亦據聲請人之房貸銀行
      國泰世華銀行向本院表示聲請人對該行迄今無積欠任何債
      務，有該行97年11月14日陳述意見狀存卷足據。是聲請人
      既自行處分其資產，並已清償該房屋之貸款債務（聲請人
      每月自用住宅借款之本息支出為11,400元，見前置協商申
      請人財產及收支狀況說明書第2頁）及其部分無擔保債務
      ，而僅餘90萬元之債務，當更有清償債務之能力甚明。況
      依國泰世華銀行提供之前置協商申請人財產及收支狀況說
      明書記載，聲請人填寫其每月可還款金額為25,000元，猶
      較國泰世華銀行核定之月付金額22,001元為高，亦顯有清
      償之能力，實難認其有不能清償債務之情事。
四、綜上所述，本件聲請人以其每月工作所得既足以清償債務，
    即難認聲請人有何不能清償債務或不能清償之虞之情形，自
    與消費者債務清理條例第3條所定要件不符，是其所為更生
    之聲請，不應准許，爰裁定如主文。
中    華    民    國    98    年    4      月    24   日
                  民事第二庭    法    官  陳財旺
上為正本係照原本作成
如不服本裁定，應於裁定送達後10日內，以書狀向本院提出抗告
，並繳納抗告費新臺幣1千元
中    華    民    國    98    年    4      月    24   日
                                書 記 官  孫國慧


司法院資訊處製作；財團法人民間司法改革基金會備份。
